臺灣基隆地方法院民事判決 
                                  111年度重訴字第31號原      告  陳玉桂  
訴訟代理人  彭意森律師
被      告  莊毅羣  


            莊毅達  


            李美珠  

            朱尉瑄  

            朱祐誼  



            莊欽榮  

            吳朱碧雲

            莊朱碧娥

            范陳含笑

訴訟代理人  陳禹清  
被      告  藍美真  

            林鴻褀  

            藍鴻益  

兼上三人之
共      同
訴訟代理人  林美如  


上列當事人間拆屋還地等事件，本院於民國111年11月9日言詞辯
論終結，判決如下：
    主  文
一、被告莊毅羣、莊毅達、李美珠、朱尉瑄、朱祐誼、莊欽榮、
    吳朱碧雲、莊朱碧娥應將坐落新北市○○區○○段000○000地號
    土地上，門牌號碼為新北市○○區○○路0巷00號，如附件複丈
    成果圖所示編號122(1)之棚架（面積1.76平方公尺）、編號
    122(2)之建物（面積0.42平方公尺）、編號123(1)之棚架（
    面積14.14平方公尺）、編號123(2)之建物（面積49.07平方
    公尺）拆除，並將上開土地騰空返還予原告。
二、被告莊毅羣、莊毅達、李美珠、朱尉瑄、朱祐誼、莊欽榮、
    吳朱碧雲、莊朱碧娥應給付原告新臺幣1萬9,433元，及自民
    國111年1月1日起至返還前項所示土地之日止，按年給付原
    告新臺幣9,730元。　　
三、被告莊毅羣、莊毅達、李美珠、朱尉瑄、朱祐誼、莊欽榮、
    吳朱碧雲、莊朱碧娥應將坐落新北市○○區○○段000○000地號
    土地上，門牌號碼為新北市○○區○○路0巷00號，如附件複丈
    成果圖所示編號142之建物（面積39.91平方公尺）、編號15
    0(1)之建物（面積26.77平方公尺）拆除，並將上開土地騰
    空返還予原告及其他共有人。
四、被告莊毅羣、莊毅達、李美珠、朱尉瑄、朱祐誼、莊欽榮、
    吳朱碧雲、莊朱碧娥應給付原告新臺幣3萬5,854元，及自民
    國111年1月1日起至返還前項所示土地之日止，按年給付原
    告新臺幣1萬7,952元。　　　　
五、被告范陳含笑、藍美真、林鴻褀、藍鴻益、林美如應將坐落
    新北市○○區○○○段000地號土地上，門牌號碼為新北市○○區○○
    路00號，如附件複丈成果圖所示編號121(1)之建物（面積59
    平方公尺）拆除，並將上開土地騰空返還予原告。
六、被告范陳含笑應給付原告新臺幣1,697元，及自民國111年1
    月1日起至返還前項所示土地之日止，按年給付原告新臺幣8
    50元；被告藍美真、林鴻褀、藍鴻益、林美如應給付原告新
    臺幣1,697元，及自民國111年1月1日起至返還前項所示土地
    之日止，按年給付原告新臺幣850元。
七、原告其餘之訴駁回。　　
八、訴訟費用由被告莊毅羣、莊毅達、李美珠、朱尉瑄、朱祐誼
    、莊欽榮、吳朱碧雲、莊朱碧娥負擔百分之69；由被告范陳
    含笑、藍美真、林鴻褀、藍鴻益、林美如負擔負擔百分之31
    。
九、本判決主文第一項至第二項，於原告依序分別以新臺幣69萬
    元、新臺幣6,478元、到期部分以每期新臺幣3,243元為被告
    莊毅羣、莊毅達、李美珠、朱尉瑄、朱祐誼、莊欽榮、吳朱
    碧雲、莊朱碧娥供擔保後，得假執行。但被告莊毅羣、莊毅
    達、李美珠、朱尉瑄、朱祐誼、莊欽榮、吳朱碧雲、莊朱碧
    娥如於假執行程序實施前，分別以新臺幣204萬7,579元、新
    臺幣1萬9,433元、到期部分每期以新臺幣9,730元為原告預
    供擔保，得免為假執行。　　　　
十、本判決主文第三項至第四項，於原告依序分別以新臺幣70萬
    元、新臺幣1萬1,951元、到期部分以每期新臺幣5,984元為
    被告莊毅羣、莊毅達、李美珠、朱尉瑄、朱祐誼、莊欽榮、
    吳朱碧雲、莊朱碧娥供擔保後，得假執行。但被告莊毅羣、
    莊毅達、李美珠、朱尉瑄、朱祐誼、莊欽榮、吳朱碧雲、莊
    朱碧娥如於假執行程序實施前，分別以新臺幣208萬7,084元
    、新臺幣3萬5,854元、到期部分每期以新臺幣1萬7,952元為
    原告預供擔保，得免為假執行。　　　　　　　　
十一、本判決主文第五項，於原告以新臺幣16萬元為被告范陳含
      笑、藍美真、林鴻褀、藍鴻益、林美如供擔保後，得假執
      行，但被告范陳含笑、藍美真、林鴻褀、藍鴻益、林美如
      如於假執行程序實施前，以新臺幣47萬2,000元為原告預
      供擔保，得免為假執行。
十二、本判決主文第六項前段，於原告以新臺幣566元、到期部
      分以每期新臺幣283元為被告范陳含笑供擔保後，得假執
      行。但被告范陳含笑如於假執行程序實施前，分別各以新
      臺幣1,697元、到期部分每期以新臺幣850元為原告預供擔
      保，得免為假執行。本判決主文第六項後段，於原告以新
      臺幣566元、到期部分以每期新臺幣283元為被告藍美真、
      林鴻褀、藍鴻益、林美如供擔保後，得假執行。但被告被
      告藍美真、林鴻褀、藍鴻益、林美如如於假執行程序實施
      前，分別各以新臺幣1,697元、到期部分每期以新臺幣850
      元為原告預供擔保，得免為假執行。　　　　　　
十三、原告其餘假執行之聲請駁回。　　　
    事實及理由
壹、程序事項
    被告莊毅羣、莊毅達、李美珠、朱尉瑄、朱祐誼、莊欽榮、
    吳朱碧雲、莊朱碧娥、范陳含笑、藍美真、林鴻褀、藍鴻益
    、林美如均經合法通知，未於最後言詞辯論期日到場，核無
    民事訴訟法第386條所列各款情形，爰依同法第385條第1項
    前段規定，准原告訴訟代理人之聲請，由其一造辯論而為判
    決。
貳、實體事項
一、原告起訴主張略以：　　
(一)對被告莊毅羣、莊毅達、李美珠、朱尉瑄、朱祐誼、莊欽榮
    、吳朱碧雲、莊朱碧娥（下稱被告莊毅羣等8人）部分
 1、門牌號碼新北市○○區○○路0巷00號房屋（下稱系爭41號房屋
    ）及棚架地上物部分
 (1)原告為坐落新北市○○區○○段000○000地號土地（下稱系爭122
    、123地號土地）所有人，有原證1土地登記謄本可證，系爭
    122、123地號土地於民國109年度申報地價為每平方公尺新
    臺幣（下同）4,960元。
 (2)被告莊毅羣等8人共有之系爭41號房屋，為未經合法保存登
    記之建物，有房屋稅籍證明書可證，該房屋原為訴外人莊光
    馨持有全部所有權，嗣其於83年1月22日死亡，其配偶即訴
    外人朱天生復於106年9月25日亡故，依民法1138條、第1148
    條繼承規定，自應由莊光馨與朱天生二人所生之直系血親卑
    親屬依法繼承之，亦即由被告莊毅羣等8人，公同共有繼承
    取得系爭41號房屋所有權全部及事實上處分權。系爭41號房
    屋占用原告所有系爭122、123地號土地之情形為：如附件複
    丈成果圖（下稱附圖）所示，編號122(1)面積1.76平方公尺
    之棚架、編號122(2)面積0.42平方公尺之建物、編號123(1)
    面積14.14平方公尺之棚架、編號123(2)面積49.07平方公尺
    之建物，合計占用65.39平方公尺，屬未徵得原告同意，即
    興建在原告所有系爭122、123地號土地。職是，被告莊毅羣
    等8人應依民法第767條第1項前段、中段之規定，將上揭無
    權占用之建物、棚架拆除，及將占用土地返還原告。
 (3)系爭41號房屋位於新北市瑞芳火車站後站一帶，與火車站後
    站相距約500公尺範圍内，早年已經形成小型商圈，房屋前
    方為可供汽車、機車通行之4公尺寬巷道，鄰近新北市立瑞
    芳高工及便利商店，交通及生活尚稱便利。又系爭41號房屋
    占用系爭122、123地號土地之面積雖有65.39平方公尺，然
    系爭41號房屋外表已破舊不堪，似無人居，對系爭122、123
    地號土地無權占用情況，尚未嚴重，爰依民法第179條、土
    地法第97條第1項等規定，請求相當於按申報土地價額年息
    百分之3計算之租金損失，應屬合理。而系爭122、123地號
    土地，於109年申報地價為每平方公尺4,960元，則相當於一
    年期租金損失為9,730元【計算式：占用面積65.39平方公尺
    申報地價4,960元百分之3＝9,730元】。已屆期109年1月2
    日起至109年12月31日止，相當於租金損失為9,703元【計算
    式：9,730元364/365天＝9,703元】，及110年度期間租金損
    失9,730元，合計1萬9,433元【計算式：9,703元＋9,730元＝1
    萬9,433元】。　　　
 2、門牌號碼新北市○○區○○路0巷00號房屋（下稱系爭17號房屋
    ）部分
 (1)原告為坐落新北市○○區○○段000○000地號土地（下稱系爭142
    、150地號土地）所有人、共有人，有原證2土地登記謄本可
    證，系爭142、150地號土地於109年度申報地價為每平方公
    尺4,960元。
 (2)被告莊毅羣等8人共有之系爭17號房屋，為未經合法保存登
    記之建物，有房屋稅籍證明書可證，該房屋為106年9月25日
    亡故之朱天生持有全部所有權，嗣依民法第1138條、第1148
    條繼承規定，由於朱天生之配偶莊光馨已於83年1月22日亡
    故，自應由朱天生與莊光馨二人所生之直系血親卑親屬依法
    繼承之，亦即由被告莊毅羣等8人，公同共有繼承取得系爭1
    7號房屋所有權全部及事實上處分權。系爭17號房屋占用原
    告所有系爭142、150地號土地之情形為：如附圖所示，編號
    142面積39.91平方公尺之建物、編號150(1)面積26.77平方
    公尺之建物，合計占用66.68平方公尺，屬未徵得原告同意
    ，即興建在原告所有系爭142地號土地，以及原告共有之系
    爭150地號土地上。職是，被告莊毅羣等8人應依民法第767
    條第1項前段、中段之規定，將上揭無權占用之建物拆除，
    及將占用土地返還原告及其他共有人。
 (3)系爭17號房屋位於新北市瑞芳火車站後站一帶，與火車站後
    站相距約400公尺範圍内，早年已經形成小型商圈，房屋前
    方為可供汽車、機車通行之4公尺寬巷道，鄰近新北市立瑞
    芳高工及便利商店，交通及生活尚稱便利。又系爭17號房屋
    占用系爭142、150地號土地之面積達66.68平方公尺，外觀
    為一層平房，前方大門為鐵捲門，屋頂及圍牆維護良好，現
    今似作為倉庫使用中，對系爭142、150地號土地無權占用情
    況，要屬嚴重，爰依民法第179條、土地法第97條第1項等規
    定，請求相當於按申報土地價額年息百分之6計算之租金損
    失，應屬合理。而系爭142、150地號土地，於109年申報地
    價為每平方公尺4,960元，則系爭142地號土地相當於一年期
    租金損失為1萬1,877元【計算式：占用面積39.91平方公尺
    申報地價4,960元百分之6＝1萬1,877元】；系爭150地號土
    地相當於一年期租金損失為6,075元【計算式：占用面積26.
    77平方公尺申報地價4,960元百分之6原告權利範圍18002
    ／23607＝6,075元】，合計為1萬7,952元【計算式：1萬1,877
    元＋6,075元＝1萬7,952元】。已屆期109年1月2日起至109年1
    2月31日止，相當於租金損失為1萬7,902元【計算式：1萬7,
    952元364/365天＝1萬7,902元】，及110年度期間租金損失
    為1萬7,952元，合計3萬5,854元【計算式：1萬7,902元＋1萬
    7,952元＝3萬5,854元】。　　
(二)對被告范陳含笑、藍美真、林鴻褀、藍鴻益、林美如（下稱
    被告范陳含笑等5人）部分　
 1、原告為坐落新北市○○區○○○段000地號土地（下稱系爭121地
    號土地）所有人，有原證3土地登記謄本可證，於民國109年
    度申報地價為每平方公尺960元。
 2、被告范陳含笑等5人共有之門牌號碼新北市○○區○○路00號房
    屋（下稱系爭99號房屋），為未經合法保存登記之建物，有
    房屋稅籍證明書可證，該房屋原為被告范陳含笑及訴外人林
    賢吉，各有權利範圍2分之1之所有權，嗣林賢吉於91年3月2
    7日亡故，依民法第1138條、第1148條繼承規定，應由其配
    偶及直系血親卑親屬依法繼承之，亦即由被告藍美真、林鴻
    褀、藍鴻益、林美如（下稱被告藍美真等4人）公同共有繼
    承取得系爭99號房屋權利範圍2分之1之所有權及事實上處分
    權。系爭99號房屋占用原告所有系爭121地號土地之情形為
    ：如附圖所示，編號121(1)面積59平方公尺之建物，屬未徵
    得原告同意，即興建在原告所有系爭121地號土地上。職是
    ，被告范陳含笑等5人應依民法第767條第1項前段、中段之
    規定，將上揭無權占用之建物拆除，及將占用土地返還原告
    。
 3、系爭99號房屋位於新北市瑞芳火車站後站一帶，與火車站後
    站相距約600公尺範圍内，房屋前方為可供汽車、機車通行
    之6公尺寬巷道，鄰近新北市立瑞芳高工及便利商店，交通
    及生活尚稱便利。又系爭99號房屋占用系爭121地號土地之
    面積達59平方公尺，外觀雖已殘破不堪，現今似無人居住使
    用，對系爭121地號土地無權占用情況，尚未嚴重，爰依民
    法第179條、土地法第97條第1項等規定，請求相當於按申報
    土地價額年息百分之3計算之租金損失，應屬合理。而系爭1
    21地號土地，於109年申報地價為每平方公尺960元，則相當
    於一年期租金損失為1,699元【計算式：占用面積59平方公
    尺申報地價960元百分之3＝1,699元】。已屆期109年1月2
    日起至109年12月31日止，相當於租金損失為1,695元【計算
    式：1,699元364/365天＝1,695元】，及110年度期間租金損
    失1,699元，合計3,394元【計算式：1,695元＋1,699元＝3,39
    4元】。而被告范陳含笑及被告藍美真等4人就系爭99號房屋
    之權利範圍各為2分之1，則被告范陳含笑及被告藍美真等4
    人，應分別給付1,697元【計算式：3,394元1／2＝1,697元】
    予原告，及自110年1月1日起至返還系爭121地號土地予原告
    之日止，分別按年給付850元【計算式：每年損失1,699元2
    ＝850元（小數點後四捨五入）】予原告。
(四)基於上述，聲明：
 1、如主文第一項所示。
 2、如主文第二項所示。
 3、如主文第三項所示。
 4、被告莊毅羣等8人應給付原告3萬5,854元，及自110年1月1日
    起至返還前項所示土地之日止，按年給付原告1萬7,952元。
 5、如主文第五項所示。
 6、被告范陳含笑應給付原告1,697元，及自110年1月1日起至返
    還前項所示土地之日止，按年給付原告850元；被告藍美真
    等4人應給付原告1,697元，及自110年1月1日起至返還前項
    所示土地之日止，按年給付原告850元。
 7、原告願供擔保請准宣告假執行。　　　
二、被告李美珠、朱尉瑄、朱祐誼、范陳含笑等5人答辯略以：
(一)被告李美珠、朱尉瑄、朱祐誼部分　　　　
    系爭17號房屋為李美珠之公婆所居住，我們同意拆屋還地，
    但請求由原告自行負擔拆除費用等語。
(二)被告范陳含笑部分　　
　　系爭121地號土地非我所有、系爭99號房屋係由我購買，嗣
    後過戶部分予訴外人林賢吉，後由林賢吉與被告藍美真居住
    使用，我同意拆屋還地，但請求由原告自行負擔拆除費用等
    語。
(三)被告藍美真等4人部分
　　被告林美如稱藍美真係其母，被告林鴻褀、藍鴻益則為其兄
    ，系爭99號房屋已坍塌，係於父親林賢吉過世後，因繼承而
    取得，我們雖未拋棄繼承，亦未居住於該地，故並未得利等
    語。並聲明：原告之訴駁回。　　　
三、被告莊毅羣、莊毅達、莊欽榮、吳朱碧雲、莊朱碧娥經合法
    通知，未於言詞辯論期日到場，亦未提出書狀為任何聲明或
    陳述。
參、法院之判斷
一、被告莊毅羣等8人部分
(一)系爭41號房屋部分
 1、拆屋還地部分
 (1)按「所有人對於無權占有或侵奪其所有物者，得請求返還之
    。對於妨害其所有權者，得請求除去之。」民法第767條前
    段、中段定有明文。
 (2)經查，原告主張被告莊毅羣等8人在其所有系爭122、123地
    號土地上，建有系爭41號房屋，係屬無權占有原告所有系爭
    122、123地號土地，占用情形如附圖所示為：編號122(1)面
    積1.76平方公尺之棚架、編號122(2)面積0.42平方公尺之建
    物、編號123(1)面積14.14平方公尺之棚架、編號123(2)面
    積49.07平方公尺之建物，合計占用65.39平方公尺。業據原
    告提出之前開土地登記簿謄本在卷，且經本院現場履勘，有
    勘驗筆錄及現場照片附卷足徵，並囑託新北市瑞芳地政事務
    所就被告莊毅羣等8人占有部分測量製作附圖，又被告李美
    珠、朱尉瑄、朱祐誼亦同意拆屋還地；而被告莊毅羣、莊毅
    達、莊欽榮、吳朱碧雲、莊朱碧娥經合法通知，未於言詞辯
    論期日到場，亦未提出書狀為任何聲明或陳述，本院綜合上
    開證據調查結果，堪信原告主張被告莊毅羣等8人無權占有
    原告前開附圖編號部分土地為真。是以依據上開法條規定，
    原告請求被告莊毅羣等8人應如主文第一項所示拆屋還地，
    於法有據，應予准許。
 2、請求相當租金之不當得利部分
 (1)次按「無法律上之原因而受利益，致他人受損害者，應返還
    其利益。」民法第179條定有明文。而無權占有他人土地，
    可獲得相當租金之利益，為社會通常之觀念。又土地租金之
    計算，依土地法第105條準用同法第97條規定，以不超過土
    地申報價額年息百分之10為限。
 (2)被告莊毅羣等8人無權占有原告系爭122、123地號土地前已
    認定，因此原告主張被告莊毅羣等8人應獲有相當於租金之
    不當得利，堪可採信。而被告所有之系爭41號房屋位於瑞芳
    火車站周邊，屋前為可供汽車、機車通行之4公尺寬巷道，
    周圍仍不乏商家、與公眾設施，生活機能尚屬便利，因此其
    租金數額，原告請求以申報地價百分之3計算尚屬合理，而
    系爭122、123地號土地，依土地登記謄本所示，於109年申
    報地價為每平方公尺4,960元，則被告莊毅羣等8人每年可獲
    得相當租金不當得利為9,730元【計算式：占用面積65.39平
    方公尺申報地價4,960元百分之3＝9,730元】。而如系爭12
    2、123地號土地登記謄本所示，原告係於109年1月2日因夫
    妻間贈與，取得系爭122、123地號土地，則原告請求已屆期
    之109年1月2日起至109年12月31日止，相當於租金損失為9,
    703元【計算式：9,730元364/365天＝9,703元】，及110年
    度期間租金損失9,730元，合計1萬9,433元【計算式：9,703
    元＋9,730元＝1萬9,433元】，及另自111年1月1日起至返還上
    開土地之日止，按年給付原告9,730元為有理由，應予准許
    。　　　
(二)系爭17號房屋部分
 1、拆屋還地部分
 (1)按「所有人對於無權占有或侵奪其所有物者，得請求返還之
    。對於妨害其所有權者，得請求除去之。」民法第767條前
    段、中段定有明文。
 (2)經查，原告主張被告莊毅羣等8人在其所有系爭142、150地
    號土地上，建有系爭17號房屋，係屬無權占有原告所有系爭
    142地號、及共有150地號土地，占用情形如附圖所示為：編
    號142面積39.91平方公尺之建物、編號150(1)面積26.77平
    方公尺之建物，合計占用66.68平方公尺。業據原告提出之
    前開土地登記簿謄本在卷，且經本院現場履勘，有勘驗筆錄
    及現場照片附卷足徵，並囑託新北市瑞芳地政事務所就被告
    莊毅羣等8人占有部分測量製作附圖，又被告李美珠、朱尉
    瑄、朱祐誼亦同意拆屋還地；而被告莊毅羣、莊毅達、莊欽
    榮、吳朱碧雲、莊朱碧娥經合法通知，未於言詞辯論期日到
    場，亦未提出書狀為任何聲明或陳述，本院綜合上開證據調
    查結果，堪信原告主張被告莊毅羣等8人無權占有原告前開
    附圖編號部分土地為真。是以依據上開法條規定，原告請求
    被告莊毅羣等8人應如主文第三項所示拆屋還地，於法有據
    ，應予准許。
 2、請求相當租金之不當得利部分
 (1)次按「無法律上之原因而受利益，致他人受損害者，應返還
    其利益。」民法第179條定有明文。而無權占有他人土地，
    可獲得相當租金之利益，為社會通常之觀念。又土地租金之
    計算，依土地法第105條準用同法第97條規定，以不超過土
    地申報價額年息百分之10為限。
 (2)被告莊毅羣等8人無權占有原告系爭142、150地號土地前已
    認定，因此原告主張被告莊毅羣等8人應獲有相當於租金之
    不當得利，堪可採信。而被告所有之系爭17號房屋位於瑞芳
    火車站周邊，屋前為可供汽車、機車通行之4公尺寬巷道，
    周圍仍不乏商家、與公眾設施，生活機能尚屬便利；且系爭
    17號房屋外觀維護良好，可作為倉庫或居住使用，因此其租
    金數額，原告請求以申報地價百分之6計算尚屬合理，而系
    爭142、150地號土地，依土地登記謄本所示，於109年申報
    地價為每平方公尺4,960元，則被告莊毅羣等8人每年可獲得
    相當租金不當得利，就系爭142地號土地部分為1萬1,877元
    【計算式：占用面積39.91平方公尺申報地價4,960元百分
    之6＝1萬1,877元】；就系爭150地號土地部分為6,075元【計
    算式：占用面積26.77平方公尺申報地價4,960元百分之6
    原告權利範圍18002/23607＝6,075元】，二筆土地合計為1萬
    7,952元【計算式：1萬1,877元＋6,075元＝1萬7,952元】。而
    如系爭142、150地號土地登記謄本所示，原告係於109年1月
    2日因夫妻間贈與，取得系爭142、150地號土地，則原告請
    求已屆期之109年1月2日起至109年12月31日止，相當於租金
    損失為1萬7,902元【計算式：1萬7,952元364/365天＝1萬7,
    902元】，及110年度期間租金損失1萬7,952元，合計3萬5,8
    54元【計算式：1萬7,902元＋1萬7,952元＝3萬5,854元】，及
    另自111年1月1日起至返還上開土地之日止，按年給付原告1
    萬7,952元均有理由，應予准許，逾上開部分則無理由，應
    予駁回。蓋原告聲明請求自110年1月1日起按年給付1萬7,95
    2元部分，其中110年度期間租金損失，已屬重複計算，自應
    予駁回，併予敘明。
二、被告范陳含笑等5人部分　　　　　　　　　　　　
(一)拆屋還地部分
 1、按「所有人對於無權占有或侵奪其所有物者，得請求返還之
    。對於妨害其所有權者，得請求除去之。」民法第767條前
    段、中段定有明文。
 2、經查，原告主張被告范陳含笑等5人在其所有系爭121地號土
    地上，建有系爭99號房屋，係屬無權占有原告所有系爭121
    地號土地，占用情形如附圖所示為：編號121(1)面積59平方
    公尺之建物。業據原告提出之前開土地登記簿謄本在卷，且
    經本院現場履勘，有勘驗筆錄及現場照片附卷足徵，並囑託
    新北市瑞芳地政事務所就被告范陳含笑等5人占有部分測量
    製作附圖，又被告范陳含笑亦同意拆屋還地，本院綜合上開
    證據調查結果，堪信原告主張被告范陳含笑等5人無權占有
    原告前開附圖編號部分土地為真。是以依據上開法條規定，
    原告請求被告范陳含笑等5人應如主文第五項所示拆屋還地
    ，於法有據，應予准許。
(二)請求相當租金之不當得利部分
 1、次按「無法律上之原因而受利益，致他人受損害者，應返還
    其利益。」民法第179條定有明文。而無權占有他人土地，
    可獲得相當租金之利益，為社會通常之觀念。又土地租金之
    計算，依土地法第105條準用同法第97條規定，以不超過土
    地申報價額年息百分之10為限。
 2、被告范陳含笑等5人無權占有原告系爭121地號土地前已認定
    ，因此原告主張被告范陳含笑等5人應獲有相當於租金之不
    當得利，堪可採信；至被告藍美真等4人雖抗辯「系爭99號
    房屋已坍塌，其等人亦未居住於該地，故並未得利」，然縱
    未居住使用，系爭99號房屋亦占用系爭121地號土地，使被
    告受有本應歸屬原告之系爭121地號土地使用利益，是前開
    所辯論仍不足採。而被告所有之系爭99號房屋位於瑞芳火車
    站周邊，屋前為可供汽車、機車通行之6公尺寬巷道，周圍
    仍不乏商家、與公眾設施，生活機能尚屬便利，然系爭99號
    房屋外觀已破損不堪，難以用於居住或挪作他用，因此其租
    金數額，原告請求以申報地價百分之3計算尚屬合理，而系
    爭121地號土地，依土地登記謄本所示，於109年申報地價為
    每平方公尺960元，則被告范陳含笑等5人每年可獲得相當租
    金不當得利為1,699元【計算式：占用面積59平方公尺申報
    地價960元百分之3＝1,699元】，則110年度及前已屆期之10
    9年1月2日起至109年12月31日止，已獲得相當租金不當得利
    合計為3,394元【計算式：1,699元＋1,699元364/365天＝3,3
    94元】，而被告范陳含笑與被告藍美真等4人，就系爭99號
    房屋之權利範圍各為2分之1，是原告對被告范陳含笑及被告
    藍美真等4人，分別請求110年度及前已屆期之109年1月2日
    起至109年12月31日止之租金損失1,697元【計算式：前開期
    間合計得利3,394元權利範圍1/2＝1,697】及自111年1月1日
    起至返還上開土地之日止，按年給付原告850元【計算式：
    每年可獲得相當租金不當得利1,699元權利範圍1/2＝850元
    （小數點後四捨五入）】為有理由，應予准許，逾上開部分
    則無理由，應予駁回。蓋原告聲明請求自110年1月1日起按
    年給付850元部分，其中110年度期間租金損失，已屬重複計
    算，自應予駁回，併予敘明。　　　
三、結論
　　原告依據民法第767第1項規定，請求被告莊毅羣等8人如主
    文第一、三項所示拆除建物；被告范陳含笑等5人如主文第
    五項所示拆除建物。另依民法第179條規定請求被告莊毅羣
    等8人給付如主文第二、四項；被告范陳含笑等5人給付如主
    文第六項所示不當得利，均有理由，應予准許。逾上開部分
    ，則無理由，應予駁回。
肆、訴訟費用之裁判：本件訴訟費，依據原告對莊毅羣等8人、
    范陳含笑等5人，聲明請求返還之土地面積合計191.07平方
    公尺【莊毅羣等8人65.39、66.68平方公尺；范陳含笑等5人
    59平方公尺】，因原告就用以核定訴訟標的價額之請求拆屋
    還地部分全部勝訴，僅係不當得利部分經駁回，依據民事訴
    訟法第79條規定，原告無庸負擔此部分裁判費，應由被告莊
    毅羣等8人及范陳含笑等5人，依據應返還之面積比例分別負
    擔，即被告莊毅羣等8人負擔百分之69、被告范陳含笑等5人
    負擔百分之31。
伍、假執行之宣告：原告勝訴部分聲明願供擔保請准宣告假執行
    ，經核要無不合，爰酌定相當之擔保金准許之及職權宣告被
    告得供擔保免為假執行。原告敗訴部分，其假執行之聲請因
    訴被駁回而失所附麗，應併駁回之。
陸、據上論結，原告之訴為一部有理由，一部無理由，判決如主
    文。　　　　　　
中　　華　　民　　國　　111 　年　　11　　月　　23　　日
                      民事庭法　官  王翠芬
以上正本係照原本作成。
對於本件判決如有不服，應於收受送達後20日內向本院提出上訴
書狀，敘述上訴之理由，上訴於臺灣高等法院，並按他造當事人
之人數附具繕本。如委任律師提起上訴者，應一併繳納上訴審裁
判費。
中　　華　　民　　國　　111 　年　　11　　月　　23　　日
                            書記官  陳怡君